【裁判字號】    90,交易,216
【裁判日期】    901205
【裁判案由】    過失傷害
【裁判全文】
臺灣彰化地方法院刑事判決                          九十年度交易字第二一六號
    公  訴  人  臺灣彰化地方法院檢察署檢察官
    被      告  乙○○
右列被告因過失傷害案件，經檢察官提起公訴（八十九年度偵字第八三０六號），本
院判決如左：
      主  文
乙○○從事業務之人，因業務上之過失傷害人，處拘役伍拾伍日，如易科罰金，以參
佰元折算壹日。
      事  實
一、乙○○係群笠美術印刷有限公司之員工，平日以駕駛自用小貨車為該公司運送貨
    物，駕駛是其附隨業務，係從事駕駛業務之人。其於民國八十九年七月七日上午
    十時許，駕駛車牌號碼ＱＬ—二○五一號自用小貨車，沿彰化縣花壇鄉○○街，
    由花壇鄉往中庄村方向行駛。途經彰化縣花壇鄉○○街三十三之五號前時，應注
    意車前狀況及汽車行駛時，欲超越同一車道之前車時，須先按鳴喇叭二單響或變
    換亮光一次，且須前行車減速靠邊或以手勢或亮右方向燈表示允讓後，後行車始
    得超越，超越時並應顯示左方向燈並於前車左側保持半公尺以上之間隔超過，行
    至安全距離後，再顯示右方向燈駛入原行路線，而依當時情形，路況良好，天氣
    晴朗，視距良好，無不能注意之情事，竟疏未注意同向右側前方適有甲○○（未
    考領重型機車駕駛執照）騎乘車牌號碼ＪＳＳ—○九九號重型機車之狀況，未俟
    甲○○允讓即貿然超車，且超車時未保持安全間隔，致其所駕駛上開車輛之右後
    側與甲○○所騎乘之機車左手把、左後視鏡發生碰撞，使甲○○因而受有左肩挫
    傷及多處擦傷之傷害（另王美惠之子亦受有傷害，惟此部分未據提出告訴）。乙
    ○○於肇事後犯罪未發覺前主動向至罪現場處理之警員陳明係肇事司機並接受裁
    判。
二、案經甲○○訴由彰化縣警察局彰化分局報告台灣彰化地方法院檢察署檢察官偵查
    起訴。
      理  由
一、訊據被告乙○○對其於右揭時、地駕車與告訴人甲○○發生車禍之事實固供承不
    諱，惟矢口否認有何過失傷害犯行，並辯稱：本件車禍之發生，伊並無任過失，
    而係告訴人之過失所致云云。然查：（一）右揭犯罪事實，業據告訴人指訴綦詳
    ，並有道路交通事故調查報告表一紙、現場照片三張及診斷書二紙在卷可憑，（
    二）被告自警訊起，均稱未見到告訴人所駕駛之機車在其左右，足見二車應非併
    行，而係一前一後，否則依一般人駕車習慣，必可注意到周圍車況，再者，觀前
    開道路交通事故調查報告表及照片顯示：「肇事後，自用小貨車停放在前，重型
    機車同向停放在後七．五公尺處，機車後有十四．六公尺之刮痕」，顯見二車係
    同向行駛。又倘依被告所於偵訊所供「小貨車在前，機車在後」而被告與告訴人
    於偵查中均稱以車速約三、四十公里，則被告所駕駛者係性能良好自用小貨車，
    告訴人所騎者僅係重型機車，兩相比較，當以自用小貨車馬力較足，行車速度較
    快，焉有發生在後之機車自後追趕上在前之自用小貨車予以撞擊之理。是本件車
    禍之發生應係被告駕駛自用小貨車，非但未注意車前有機車行駛之狀況，且超車
    不當未保持安全間隔所致。況本件車禍經送台灣省彰化縣區車輛行車事故鑑定委
    員會鑑定，亦認「乙○○駕駛自小貨車超車不當，為肇事原因。甲○○駕駛重機
    車在前直行，無肇事因素」，後送台灣省車輛行車事故覆議鑑定委員會覆議亦同
    此認定，認「乙○○駕駛自小貨車，行經無標線路段，未注意車前狀況，超越前
    行機車未保持安全間隔，擦撞右前機車，為肇事原因」，有鑑定意見書及覆議鑑
    定意見書各一份在卷可參（三）按汽車行駛時，駕駛人應注意車前狀況；欲超越
    同一車道之前車時，須先按鳴喇叭二單響或變換亮光一次，且須前行車減速靠邊
    或以手勢或亮右方向燈表示允讓後，後行車始得超越，超越時並應顯示左方向燈
    並於前車左側保持半公尺以上之間隔超過，行至安全距離後，再顯示右方向燈駛
    入原行路線，道路交通安全規則第九十四條第三款、第一百零一條第三款、第五
    款分別定有明文。並為駕駛人之被告所應注意，而依其當事狀況又非不能注意，
    被告竟疏未注意，為前開駕駛以致肇事致人受傷，其之駕駛行為有過失，至為灼
    然。另告訴人雖未考領重型機車駕駛執照而駕駛重型車有違規定，惟非係被告所
    得以解責之依據，是被告過失行為與告訴人之傷害間，具有相當因果關係。綜上
    ，足見被告所辯，係卸責之詞，不可採信。罪證明確，被告之過失犯行，堪予認
    定。
二、按所謂業務，係指個人基於社會地位繼續反覆所執行之事務，其主要部分之業務
    固不待論，即為完成主要業務所附隨準備工作與輔助事務，亦應包括在內。本件
    被告雖係群笠美術印刷有限公司之員工，惟其平日即以駕駛自用小貨車為該公司
    運送貨物等情，業據被告供明在卷，顯以駕駛是其附隨業務，其因駕車過失致人
    於傷，係犯刑法第二百八十四條第二項前段之從事業務之人，因業務上之過失傷
    害人罪。公訴人認係犯同條第一項前段之過失傷害人罪，稍有未洽，起訴法條應
    予變更，附此說明。查被告於肇事後犯罪未發覺前主動向至罪現場處理之警員陳
    明係肇事司機並接受裁判等情，業據證人即至現場處理之員警林宗義結證明確，
    為對未發覺之罪自首而受裁判，應依刑法第六十二條前段之規定，減輕其刑。爰
    審酌被告過失程度之輕重、對被害人所造成危害、被告肇事後態度，及肇事後迄
    今未賠償被害人之損害等一切情狀，量處如主文所示之刑，並諭知易科罰金之折
    算標準，以資懲戒。
據上論斷，應依刑事訴訟法第二百九十九條第一項前段、第三百條，刑法第二百八十
四條第二項前段、第六十二條前段、第四十一條、罰金罰鍰提高標準條例第一條前段
、第二條前段，判決如主文。
本件經檢察官林映姿到庭執行職務。
中      華      民      國    九  十        年   十二   月    五        日
                                臺灣彰化地方法院交通法庭
                                    法      官  洪  志  賢
右正本證明與原本無異。
如不服本判決，應於判決送達後十日內，向本院提出上訴狀（須附繕本）。
告訴人或被害人對於判決如有不服具備理由請求檢察官上訴者，其上訴期間之計算係
以檢察官收受判決正本之日期為準。
                                    法院書記官  洪  年  慶
中      華      民      國    九  十        年   十二   月    十二      日
刑法第二百八十四條
因過失傷害人者，處六月以下有期徒刑、拘役或五百元以下罰金。致重傷者，處一年
以下有期徒刑、拘役或五百元以下罰金。
從事業務之人，因業務之過失傷害人者，處一年以下有期徒刑、拘役或一千元以下罰
金。致重傷者，處三年以下有期徒刑、拘役或二千元以下罰金。


司法院資訊處製作；財團法人民間司法改革基金會備份。
